【裁判字號】    99,撤緩,135
【裁判日期】    991029
【裁判案由】    聲請撤銷緩刑
【裁判全文】
臺灣新竹地方法院刑事裁定            99年度撤緩字第135號
聲  請  人  臺灣新竹地方法院檢察署檢察官
受  刑  人  甲○○
上列聲請人因受刑人犯詐欺等案件（臺灣桃園地方法院96年度審
訴字第428 號），聲請撤銷緩刑之宣告（99年度執聲字第948 號
），本院裁定如下：
    主  文
聲請駁回。
    理  由
一、聲請意旨略以：受刑人甲○○因犯詐欺等案件，經臺灣桃園
    地方法院於民國96年11月30日以96年度審訴字第428 號判處
    應執行有期徒刑4 月，同時宣告緩刑3 年，於96年12月31日
    確定。惟其於緩刑期內即98年4 月17日更犯詐欺罪，經本院
    於99年7 月30日以99年度審竹簡字第200 號判決判處拘役20
    日，於99年8 月30日確定。足認原宣告之緩刑難收其預期效
    果，而有執行刑罰之必要，已符合刑法第75條之1 第1 項第
    2 款所定得撤銷緩刑宣告之原因，爰依刑事訴訟法第476 條
    規定聲請撤銷緩刑等語。
二、按受緩刑之宣告而有緩刑期內因故意犯他罪，而在緩刑期內
    受6 月以下有期徒刑、拘役或罰金之宣告確定者，足認原宣
    告之緩刑難收預期效果，而有執行刑罰之必要者，得撤銷其
    緩刑宣告，刑法第75條之1 第1 項第2 款定有明文。次按刑
    法第75條之1 得撤銷緩刑宣告之規定，考其立法意旨略以：
    關於緩刑之撤銷，現行法第75條第1 項固已設有2 款應撤銷
    之原因；至得撤銷緩刑之原因，則僅於保安處分章內第93條
    第3項 與撤銷假釋合併加以規定，體例上不相連貫，實用上
    亦欠彈性，爰參酌德國及奧地利現行立法例增訂得撤銷緩刑
    之原因，其中現行關於緩刑前或緩刑期間故意犯他罪，而在
    緩刑期內受得易科罰金之有期徒刑之宣告者，列為應撤銷緩
    刑之事由，因認過於嚴苛，而排除第75條應撤銷緩刑之事由
    ，移列至得撤銷緩刑事由，俾使「法官依被告再犯情節，而
    裁量是否撤銷先前緩刑之宣告」；其次，如有前開事由，但
    判決宣告拘役、罰金時，可見行為人仍未見悔悟，有列為得
    撤銷緩刑之事由，以資彈性適用，爰於第1 項第1 款、第2
    款增訂之。且本條採用裁量撤銷主義，賦予法院撤銷與否之
    權限，特於第1 項規定實質要件為「足認原宣告之緩刑難收
    其預期效果，而有執行刑罰之必要」，供作審認之標準。亦
    即於上揭「得」撤銷緩刑之情形，法官應依職權本於合目的
    性之裁量，妥適審酌被告所犯前後數罪間，關於法益侵害之
    性質、再犯之原因、違反法規範之情節是否重大、被告主觀
    犯意所顯現之惡性及其反社會性等情，是否已使前案原為促
    使惡性輕微之被告或偶發犯、初犯改過自新而宣告之緩刑，
    已難收其預期之效果，而確有執行刑罰之必要，此與刑法第
    75條第1 項所定2 款要件有一具備，即毋庸再行審酌其他情
    狀，應逕予撤銷緩刑之情形不同。
三、經查：
(一)、受刑人甲○○於95年8 、9 月間，因涉犯詐欺等案件，經臺
    灣桃園地方法院於96年11月30日以96年度審訴字第428 號判
    決分別就詐欺部分判處有期徒刑6 月，減為有期徒刑3 月，
    緩刑3 年，就行使變造私文書部分，判處有期徒刑6 月，減
    為有期徒刑3 月，緩刑3 年，應執行有期徒刑4 月，緩刑3
    年，於96年12月31日確定（下稱甲案），有臺灣桃園地方法
    院96年度審訴字第428 號宣示判決筆錄及臺灣高等法院被告
    前案紀錄表各1 份在卷可參，是受刑人所受緩刑之宣告，係
    自裁判確定之日即96年12月31日起算，至99年12月30日期滿
    ；又受刑人於上開緩刑期內之98年4 月17日，故意更犯幫助
    詐欺取財未遂罪，經本院於99年7 月30日以99年度審竹簡字
    第200 號判處拘役20日，於99年8 月30日確定（下稱乙案）
    一節，亦有本院99年度審竹簡字第200 號判決書及臺灣高等
    法院被告前案紀錄表各1 份在卷可按。是受刑人於上開緩刑
    期內，因故意犯他罪，而在緩刑期內受拘役宣告確定一情，
    堪以認定。
(二)、惟查，受刑人所犯上述2 案雖均屬故意犯罪，惟犯罪情節、
    態樣有所不同，且觀其乙案之犯罪時間為98年4 月17日，距
    其甲案受緩刑宣告確定之96年12月31日已有約1 年又4 個月
    之久，且其乙案所為係提供所有之帳戶供詐騙集團使用之幫
    助詐欺行為，惟並無何證據資料足認受刑人因而獲取何利益
    ，參以該乙案之受害人並未受騙，僅為逮獲詐騙集團而虛以
    匯款新台幣1 元，並未因陷於錯誤而使詐騙集團成員獲取利
    益等情，有上開判決書1 份在卷足憑。綜上，尚難據此認為
    受刑人之惡性及反社會情節重大，參諸前揭說明，自難遽以
    認為受刑人於甲案所受之緩刑宣告有何難收其預期效果之情
    事。再者，聲請人復未提出除上開判決犯罪事實以外之其他
    積極證據或具體說明受刑人有何情狀足認符合「原宣告之緩
    刑難收其預期效果，而有執行刑罰之必要」等實質要件，若
    得僅依上開判決書所載之犯罪事實即以受刑人於緩刑期內另
    犯他罪，即一律撤銷緩刑，則刑法第75條及第75條之1 即無
    區分之必要，進而前開刑法第75條之1 第1 項之立法本旨將
    意義盡失，亦與緩刑之目的乃係避免短期自由刑之弊，並給
    予受刑人自新機會未盡相符。揆諸上開說明，聲請人聲請撤
    銷臺灣桃園地方法院96年度審訴字第428 號判決之緩刑宣告
    ，自難准許，應予駁回。
四、爰依刑事訴訟法第220條之規定，裁定如主文。
中    華    民    國    99    年    10    月    29    日
                      刑事第一庭    法  官  林哲瑜
以上正本證明與原本無異。
如不服本裁定應於送達後5日內向本院提出抗告狀。
中    華    民    國    99    年    10    月    29    日
                                    書記官  鍾佩芳

司法院資訊處製作；財團法人民間司法改革基金會備份。
